【裁判字號】    88,交上易,541
【裁判日期】    890118
【裁判案由】    過失傷害
【裁判全文】
臺灣高等法院刑事判決                          八十八年度交上易字第五四一號
    上  訴  人
    即  被  告  甲○○
    選任辯護人  林宏信
右上訴人即被告因過失傷害案件，不服臺灣板橋地方法院八十八年度交易字第二九一
號，中華民國八十八年十月十一日第一審判決（起訴案號：臺灣板橋地方法院檢察署
八十八年度偵字第一○○四五號）提起上訴，本院判決如左：
    主  文
原判決撤銷。
甲○○從事業務之人，因業務上之過失傷害人，處有期徒刑參月，如易科罰金，以參
佰元折算壹日。緩刑貳年。
    事  實
一、甲○○係計程車司機，為從事駕駛業務之人，於八十七年十月十二日下午十六時
    十分許，駕駛車牌號碼ＬＳ─八六八號計程車，沿台北市○○○路，由西往東方
    向行駛，欲左轉經忠孝橋下再進入該路段十九號旁巷道，原應注意車輛行駛時，
    駕駛人應注意車前狀況，隨時採取必要之安全措施，汽車行駛至無號誌或號誌故
    障而無交通警察指揮之交岔路口，同為幹線道或支線道者，轉彎車應暫停讓直行
    車先行，而依當時之天候、視線、路況等情形，並無使甲○○不能注意之情事，
    甲○○竟疏未注意，於上開交岔路口左轉彎未完成之前，未暫停讓自東往西直行
    而來亦疏未注意車前狀況、隨時採取必要之安全措施，或減速慢行，作隨時停車
    之準備之乙○○所騎乘車號ＣＦＲ─０一一號機車先行，致甲○○所駕駛之計程
    車之左前方保險桿撞及乙○○所騎乘之機車，乙○○人車倒地，受有左腳蹠骨骨
    折之傷害。
二、案經乙○○訴請台灣台北地方法院檢察署呈請台灣高等法院檢察署核轉台灣板橋
    地方法院檢察署檢察官偵查起訴。
    理  由
一、訊據上訴人即被告（下稱被告）甲○○就其於右揭時、地與告訴人乙○○所騎之
    機車發生碰撞，致告訴人受傷之事實固不諱言，惟矢口否認有何過失，辯稱：渠
    已完成左轉並直行至巷口，係告訴人機車衝撞渠計程車右前方云云。惟查右揭事
    實業據告訴人指訴歷歷，並有道路交通事故調查報告表、三軍總醫院診斷證明書
    影本二紙附卷可稽。被告雖辯稱係告訴人機車衝撞其計程車右前方云云，並提出
    照片欲供為證；惟查本件交通事故發生後，台北市政府交通隊大同分隊警員壯昌
    運曾據報前往處理，並繪製現場圖，雖該現場圖因被告或告訴人欲自行處理故末
    經被告或告訴人簽名，現場圖與現場之情況相同無誤等情，業據證人壯昌運於本
    院受命法官調查時到庭結證屬實；再依卷附之道路交通事故調查報告表之現場圖
    所示，被告駕車已進入巷道一公尺，其右前側距巷道路面邊緣一．八公尺，而於
    被告駕車之左側有散落之碎片，而於被告駕車、散落碎片之再左方則更有告訴人
    所騎乘之機車右倒在該處，再參以被告、告訴人之各自之行車方向，本院認本件
    被告駕車與告訴人所騎乘之機車碰撞之部位應係被告駕車之左前方，蓋果告訴人
    所騎乘之機車係與被告之駕車右前方碰撞，則依物理原理及日常生活之經驗法則
    ，告訴人之機車於碰撞後倒地之位置，應係在被告駕車之前方或右前方，斷無再
    向前至如現場圖所示之位置，更無在被告駕車之左側留有散落物之理；被告雖提
    出照片數幀欲供為係告訴人撞擊其右前方之證明云云，惟查該照片並非現場所拍
    攝，其所呈現者是否本件撞擊後之狀況，已難令人無疑，是被告所舉提之前述照
    片，於法尚不足以資為本件被告有利之證明；另被告另辯稱其已完成左轉云云，
    惟查依前述現場圖所示，被告之駕車車頭部分雖已進入巷道，惟自現場圖上碎片
    及告訴人所騎乘之機車倒地之位置，被告駕車與告訴人之機車碰撞時，被告之駕
    車應未進入該巷道，被告之駕車於與告訴人機車碰撞時既未進入該巷道，則被告
    左轉後雖有一段直行之部分，惟該部分仍係被告左轉彎之一部分，迄被告駕車完
    全進入該巷道前，被告之左轉彎並未完成，益見被告此部分之所辯顯非事實；綜
    上所述，被告前述所辯於法均無可採。按車輛行駛時，駕駛人應注意車前狀況，
    隨時採取必要之安全措施，汽車行駛至無號誌或號誌故障而無交通警察指揮之交
    岔路口，同為幹線道或支線道者，轉彎車應暫停讓直行車先行，道路交通安全規
    則第九十四條第三項、第一百零二條第一項第二款分別定有明文；查發生本件交
    通事故之交岔路口雖有號誌，此由卷附之照片即可得證，惟被告及告訴人於檢察
    官八十八年六月二十五日偵查中，均同稱該處並無紅綠燈等語（見一○○四五號
    偵查卷第十三頁反面、第十四頁），是該交岔路口之號誌應係故障無誤；被告駕
    車行經前述號誌故障之交岔路口時，自應注意上開規定，即被告於本院受命法官
    調查時亦自陳其於約十幾公尺前已看見告訴人等語，被告既見得告訴人騎機車直
    駛而來，其自應依前述規定暫停讓直行之告訴人機車先行；而依當時之情形，並
    無使被告不能注意之情形，竟疏不注意依前述規定行車，以致肇事，被告有上開
    注意義務之違反而有過失，至為灼然。而告訴人因本件交通事故而受傷，是被告
    之過失行為與告訴人所受之傷害間，顯有相當因果關係。雖告訴人關於本件交通
    事故亦有未注意車前狀況、隨時採取必要之安全措施、未減速慢行，作隨時停車
    之準備之過失，惟告訴人之過失，於法並不得卸免被告之過失罪責。本件事證明
    確，被告過失傷害犯行，堪以認定。
二、按被告係計程車司機，為從事駕駛業務之人，是核被告所為，係犯刑法第二百八
    十四條第二項前段之業務過失傷害罪。
三、原審認被告事證明確，予以論科，固非無見。惟如前述，發生本件交通事故之交
    岔路口雖有號誌但故障，原判決誤該交岔路口係無號誌，已有未洽；另查道路交
    通安全規則第一百零二條第一項第二款後段、第六款前段之適用，關於同為幹、
    支線道車之部分，其區別應係該條項第二款係關於無號誌或號誌故障時之規定，
    而第六款則係號誌正常時之行車規定，原判決事實認定該交岔路口係無號誌交岔
    路口，而於相關之道路交通安全規則卻引用該規則第一百零二條第一項第六款之
    規定，亦互有矛盾。被告上訴意旨否認犯罪，雖無理由，惟原判決既有可議，自
    應由本院將原判決撤銷改判。審酌被告之過失程度、所生之危害、肇事後之態度
    、告訴人亦與有過失，及被告於原審判決後已與告訴人為民事和解賠償損害（見
    卷附和解書）等一切情狀，量處如主文第二項所示之刑，並諭知易科罰金折算之
    標準，以示懲儆。末查被告前未曾受有期徒刑以上刑之宣告，此有本院被告全國
    前案紀錄表在卷可考，其經此刑之宣告，應知所警惕而無再犯之虞，本院認所宣
    告之刑以暫不執行為適當，爰併為緩刑二年之諭知，以勵自新。
據上論斷，應依刑事訴訟法第三百六十九條第一項前段、第三百六十四條、第二百九
十九條第一項前段，刑法第二百八十四條第二項前段、第四十一條，第七十四條第一
款，罰金罰鍰提高標準條例第一條前段、第二條，判決如主文。
本案經檢察官覃正祥到庭執行職務。
中    華    民    國    八十九    年      一        月      十八        日
                        臺灣高等法院刑事第二庭
                            審判長法  官  戴  章  甫
                                  法  官  黃  金  富
                            法  官  林  銓  正
右正本證明與原本無異。
不得上訴。
                                  書記官  吳  美  貞
中    華    民    國    八十九    年      一        月      二十        日


司法院資訊處製作；財團法人民間司法改革基金會備份。
